【裁判字號】    97,竹小,256
【裁判日期】    970530
【裁判案由】    損害賠償
【裁判全文】
臺灣新竹地方法院民事小額判決         97年度竹小字第256號
原      告  新安東京海上產物保險股份有限公司桃園分公司
法定代理人  甲○○
訴訟代理人  丙○○
被      告  乙○○
上列當事人間請求損害賠償事件，本院於民國九十七年五月二十
八日辯論終結，判決如下：
    主  文
被告應給付原告新臺幣壹萬陸仟柒佰捌拾元，及自民國九十七
年五月二十三日起至清償日止，按年息百分之五計算之利息。
訴訟費用新臺幣壹仟元由被告負擔。
本判決得假執行。
    事實及理由
一、原告之聲明：除依職權宣告假執行外，餘如主文所示。
二、事實摘要：
（一）原告主張：被告於民國九十六年十二月二十日上午十時許
      ，駕駛車牌號碼八九五三─ＰＳ號自用小客車行經新竹市
      ○○路、國華街口時，因未注意車前狀況，乃撞及前方由
      第三人杜壽男所有駕駛正停等紅燈之車牌號碼三七０八─
      ＲＺ號自用小客車後方，致第三人杜壽男所有之車牌號碼
      三七０八─ＲＺ號自用小客車受損。又第三人杜壽男所有
      之車牌號碼三七０八─ＲＺ號自用小客車，係由第三人杜
      壽男向原告投保車體損失險，且事故發生時尚在保險期間
      內，原告已依保險契約理賠車損之必要修復費用計新臺幣
      （下同）16,783元（工資14,320元、零件2,463元），依
      保險法第五十三條第一項規定，原告即取得被保險人即第
      三人杜壽男對於被告之代位損害賠償請求權。為此，爰依
      民法第一百九十一條之二、第二百十三條及保險法第五十
      三條第一項之規定提起本訴，請求被告給付如主文所示之
      金額及利息。
（二）被告經合法通知，未於言詞辯論期日到場，亦未提出書狀
      作何聲明或陳述。
二、程序方面
（一）按訴狀送達後，原告不得將原訴變更或追加他訴，但擴張
      或減縮應受判決事項之聲明者，不在此限，民事訴訟法第
      二百五十五條第一項第三款定有明文。查本件原告起訴時
      係聲明請求被告應給付原告17,725元，及自起訴狀繕本送
      達翌日起至清償日止，按年息百分之五計算之利息；嗣變
      更減縮聲明為請求被告應給付原告16,783元，及自起訴狀
      繕本送達翌日起至清償日止，按年息百分之五計算之利息
      ，核係減縮應受判決事項之聲明，自應准許。
（二）被告經合法通知，未於言詞辯論期日到場，核無民事訴訟
      法第三百八十六條各款所列情形，爰依原告聲請，由其一
      造辯論而為判決。
三、實體方面：
（一）原告主張之事實，已據提出汽車保險理賠申請書暨估價單
      、理賠統一發票、車損暨現場照片、車執照、駕駛執照等
      影本為證，而被告既未到場爭執，亦未提出書狀作何聲明
      或主張，自堪信原告之主張為真實。
（二）按被告疏未注意車前狀況，致所駕駛之自用小客車撞及前
      方由第三人杜壽男所有駕駛正停等紅燈之車牌號碼三七０
      八─ＲＺ號自用小客車後方，致第三人杜壽男所有之車牌
      號碼三七０八─ＲＺ號自用小客車受損，足徵被告就本件
      車禍之發生確有過失，且第三人杜壽男所有之車牌號碼三
      七０八─ＲＺ號自用小客車受損與被告之過失亦有相當因
      果關係，被告自應就本件車禍負過失侵權行為責任。
（三）次按，被保險人因保險人應負保險責任之損失發生，而對
      於第三人有損失賠償請求權者，保險人得於給付賠償金額
      後，代位行使被保險人對於第三人之請求權，保險法第五
      十三條第一項亦定有明文。查本件車禍之發生確係被告之
      過失所致，且被保險人即第三人杜壽男就其所有之車牌號
      碼三七０八─ＲＺ號自用小客車因本件車禍所生之損害，
      本即得基於侵權行為之法律關係向被告請求賠償，而原告
      既已依保險契約理賠該自用小客車車損之必要修復費用，
      則原告主張依保險法第五十三條第一項之規定代位行使被
      保險人即第三人杜壽男對於被告之損害賠償請求權，自屬
      有據。
（四）再按，因故意或過失不法侵害他人之權利者，負損害賠償
      責任；又汽車、機車或其他非依軌道行駛之動力車輛，在
      使用中加損害於他人者，駕駛人應賠償因此所生之損害；
      不法毀損他人之物者，被害人得請求賠償其物因毀損所減
      少之價值，民法第一百八十四條第一項前段、第一百九十
      一條之二、第一百九十六條分別定有明文。又物被毀損時
      ，被害人除得依據民法第一百九十六條請求賠償外，並不
      排除民法第二百十三條至第二百十五條之適用，依民法第
      一百九十六條請求賠償物被毀損所減少之價額，得以修復
      費用為估定之標準，但以必要者為限（例如：修理材料以
      新品換舊品，應予折舊），亦有最高法院七十七年度第九
      次民事庭會議決議、最高法院七十三年度台上字第一五七
      四號判決可資參照。查原告所承保之車牌號碼三七０八─
      ＲＺ號自用小客車因本件車禍受損，雖已理賠支付修復費
      用17,725元（包括工資14,320元、零件3,405元），有原
      告提出之汽車保險理賠申請書暨估價單、理賠統一發票等
      在卷可證。惟查，原告請求被告賠償車輛受損所減少之價
      額，應以必要者為限，而原告所承保之車牌號碼三七０八
      ─ＲＺ號自用小客車係九十六年三月出廠，九十六年三月
      二十九日新領牌照開始使用，有行車執照附卷可憑，算至
      本件車禍事故發生時（即九十六年十二月二十日）已使用
      約九個月，依前揭說明，其以新品取代舊品間之差價應予
      折舊扣除。是故關於原告所承保該自用小客車因毀損所減
      少之價額，既得以必要之修復費用為估定之標準，而依行
      政院公佈之「固定資產耐用年數表」及「固定資產折舊率
      表」，採定率遞減法計算其折舊，即自用小客車耐用年數
      五年，每年折舊率為369/1000，是原告承保該自用小客車
      更新零件折舊後之必要修復費用即為2,463元（計算方式
      3405×369/1000÷12×9＝942，0000－000＝2463）。從
      而，原告得請求被告賠償之必要修復費用即為工資14,320
      元及折舊後之零件2,463元，合計為16, 783元【計算式為
      ：14,320＋2,463＝16,783】。
（五）綜上，原告依保險代位及侵權行為之法律關係請求被告賠
      償給付16,783元，及自起訴狀繕本送達翌日即九十七年五
      月二十三日起至清償日止，按年息百分之五計算之利息，
      為有理由，應予准許。
四、確定訴訟費用額：本件係小額訴訟判決，應依民事訴訟法第
    四百三十六條之十九之規定，於裁判時確定訴訟費用額，爰
    確定訴訟費用額如主文第二項所示（本件訴訟費用額僅有裁
    判費1000元）。
五、假執行宣告：本件係為被告敗訴之小額訴訟判決，應依民事
    訴訟法第四百三十六條之二十之規定，依職權宣告假執行。
六、據上論結：原告之訴為有理由，依民事訴訟法第四百三十六
    條之二十三、第四百三十六條第二項、第三百八十五條第一
    項前段、第七十八條、第四百三十六條之十九第一項、第四
    百三十六條之二十，判決如主文。
中    華    民    國  九十七  年    五    月  三十    日
                              臺灣新竹地方法院新竹簡易庭
                                  法  官  汪銘欽
以上正本係照原本作成。
如對本判決上訴，非以其違背法令為理由不得為之，且須於判決
送達後二十日內以上訴狀記載上訴理由向本院提出上訴狀。
中    華    民    國  九十七  年    五    月  三十    日
                                  書記官  林淑瑜


司法院資訊處製作；財團法人民間司法改革基金會備份。
